【裁判字號】    98,上訴,577
【裁判日期】    981210
【裁判案由】    偽造有價證券等
【裁判全文】
臺灣高等法院刑事判決                 98年度上訴字第577號
上  訴  人  臺灣臺北地方法院檢察署檢察官
上  訴  人
即  被  告  乙○○（原名陳謝壬）
                    號2 樓
選任辯護人  李勝琛律師
            王宇晁律師
上列上訴人等因被告偽造有價證券等案件，不服臺灣臺北地方法
院97年度訴字第1104號，中華民國97年12月31日第一審判決（起
訴案號：臺灣臺北地方法院檢察署97年度偵字第1573號），提起
上訴，本院判決如下：
    主  文
原判決撤銷。
乙○○犯偽造有價證券罪，處有期徒刑參年肆月。如附件所示債
權讓與暨動產抵押契約、授權書、動產擔保交易動產抵押登記申
請書上偽造之偽造之「丙○○」署押共伍枚及偽造之本票壹紙，
均沒收。
    事  實
一、乙○○曾有因違反票據法、偽造有價證券、侵占、詐欺取財
    等罪，經論罪科刑之紀錄（惟均不構成本案累犯），素行不
    良，猶未知記取教訓，自民國94年5 月10日起至95年5月9日
    止，向臺北市中山區○○○路六０九號地下一樓「林森六０
    九音樂餐廳」之登記負責人丙○○租用上址經營餐飲業，「
    林森六０九音樂餐廳」之實際經營者甲○○（原名許振國）
    將「林森六０九音樂餐廳」營利事業登記證、餐廳大小章、
    丙○○國民身分證影本及印章等交付乙○○保管，供其辦理
    變更營利事業登記及變更登記完成前應付臨檢之用。詎乙○○竟於94年7 月間，擅自以「林森六０九音樂餐廳」名義，
    向七和實業股份有限公司（下簡稱七和公司）以分期付款方
    式，洽購車牌號碼3903-EL號自用小客車1輛。七和公司為此
    洽請裕融企業股份有限公司（下簡稱裕融公司）辦理「林森
    六０九音樂餐廳」購車貸款事宜，約定由三方共同簽訂債權
    讓與暨動產抵押契約。乙○○明知未經「林森六０九音樂餐
    廳」名義負責人丙○○及實際經營者甲○○之同意或授權，
    竟意圖供行使之用及為自己不法之所有，於94年8月4日在上
    開餐廳內，向七和公司業務員謝啟明謊稱已獲得丙○○全權
    處理之授權，並出示丙○○身分證影本以取信於謝啟明，且
    在如附件所示本票之發票人與共同發票人欄、債權讓與暨動
    產抵押契約之乙方與乙方連帶保證人欄、授權書之立授權書
    人欄，及動產擔保交易動產抵押設定登記申請書債務人欄等
    欄位內，接續偽造「丙○○」簽名7 枚，及以將「林森六０
    九音樂餐廳」及丙○○印章交不知情之謝啟明蓋用之方式，
    在如附件所示本票之發票人與共同發票人欄、債權讓與暨動
    產抵押契約之乙方與乙方連帶保證人欄、授權書之立授權書
    人欄，及動產擔保交易動產抵押設定登記申請書債務人欄等
    欄位內盜蓋「丙○○」印文7 枚、「林森六０九音樂餐廳」
    印文4 枚，偽造發票人丙○○、發票日94年8月8日、到期日
    95年4月9日、面額新臺幣（下同）75萬元之本票1 紙、「林
    森六０九音樂餐廳」擔任買方而由丙○○為其連帶保證人之
    債權讓與暨動產抵押契約1 紙、授權裕融公司或其指定人得
    自行填載上開本票應記載事項並行使票據上權利之授權書 1
    紙、向臺北市監理處辦理動產擔保交易動產抵押設定登記之
    申請書1 紙，交付謝啟明對保而為行使，致使七和公司及裕
    融公司陷於錯誤，誤認乙○○獲「林森六０九音樂餐廳」負
    責人丙○○之授權，得為「林森六０九音樂餐廳」購車，暨
    丙○○同意擔任購車貸款債務之連帶保證人，而與乙○○簽
    訂「林森六０九音樂餐廳」以分期付款方式向七和公司購買
    車牌號碼3903-EL號自用小客車1輛，「林森六０九音樂餐廳
    」同意將牌號碼3903-EL 號自用小客車作為抵押物，依動產
    擔保交易法之規定辦理最高限額75萬元整之第一順位動產抵
    押權登記予裕融公司，「林森六０九音樂餐廳」自94年9月8
    日起至97年12月8 日止，分40給付分期付款之價金，每月一
    期，每期付款18,750元，並於簽訂契約之同時，以車價債權
    讓與之方式，由裕融公司自七和公司受讓債權之契約，乙○○因而取得七和公司交付之上開自用小客車一輛。不知情之
    裕融公司人員復持上開資料向臺北市監理處辦妥該自用小客
    車之動產抵押登記，致使前揭監理處承辦該業務之公務人員
    將不實債務人及抵押物（車輛）提供人名稱登載於動產抵押
    登記資料內，足以生損害於「林森六０九音樂餐廳」實際經
    營者甲○○、名義上負責人丙○○、七和公司、裕融公司等
    之財產權益及臺北市監理處關於辦理動產抵押登記之正確性
    。嗣裕融公司發現「林森六０九音樂餐廳」僅繳付8 期款項
    後即停止付款，所購上開車輛亦不知去向。
二、案經裕融公司訴請臺灣臺北地方法院檢察署檢察官偵查起訴
    。
    理  由
甲、程序部分：
    檢察官職司追訴犯罪，就審判程序之訴訟構造言，檢察官係
    屬與被告相對立之當事人一方，偵查中對被告以外之人所為
    之偵查筆錄，或被告以外之人向檢察官所提之書面陳述，性
    質上均屬傳聞證據。自理論上言，如未予被告反對詰問、適
    當辯解之機會，一律准其為證據，似有違當事人進行主義之
    精神，對被告之防禦權亦有所妨礙；然而現階段刑事訴訟法
    規定檢察官代表國家偵查犯罪、實施公訴，必須對於被告之
    犯罪事實負舉證之責，依法其有訊問被告、證人及鑑定人之
    權，證人、鑑定人且須具結，而實務運作時，偵查中檢察官
    向被告以外之人所取得之陳述，原則上均能遵守法律規定，
    不致違法取供，其可信性極高，為兼顧理論與實務，乃於修
    正刑事訴訟法時，增列第159 條之1第2項，明定被告以外之
    人（含被害人、證人等）於偵查中向檢察官所為陳述，除顯
    有不可信之情況者外，得為證據。查本案證人謝啟明、劉錦
    明、甲○○、丙○○等於偵查中之證述內容，均未見有何顯
    不可信之特別情形，且該等證人復均係具結後始行作證，有
    該等證人之結文在卷可稽，足資擔保應無編織誣陷被告之疑
    ，抑且證人謝啟明、丙○○、甲○○復於原審或、本院到庭
    接受交互詰問，應認上開證人偵查中之陳述均有證據能力。
乙、實體部分：
一、訊之被告乙○○固不諱向七和公司業務員謝啟明以「林森六
    ０九音樂餐廳」之名義，及以分期付款方式購買車號 3903-
    EL自用小客車1輛，約定自94年9月8日至97年12月8日分40期
    付款、每月一期，每期付款18,750元，並以車價債權讓與之
    方式，由裕融公司自七和公司受讓該債權，而被告與謝啟明
    在「林森六０九音樂餐廳」對保時，丙○○並不在場，被告
    係將餐廳印章及丙○○個人私章交予謝啟明蓋在債權讓與暨
    動產抵押契約、本票、授權書及動產擔保交易動產抵押設定
    登記申請書上，被告並簽署「丙○○」署押，謝啟明其後將
    上開自用小客車交付被告收受，「林森六０九音樂餐廳」僅
    繳付8 期車款後即未付款等情，惟矢口否認有何犯行，辯稱
    ：伊乃自94年5月10日起，與甲○○在臺北市○○○路609號
    地下1 樓合作經營餐飲業，剛開始營業時名稱為「林森六０
    九音樂餐廳」，丙○○是甲○○派出來之人頭，係為「林森
    六０九音樂餐廳」公司洽購3903-EL 自用小客車，並向裕融
    公司辦理貸款，丙○○之印章、餐廳章都是丙○○交給伊保
    管，丙○○之身分證影本則由甲○○交給伊，伊買車及使用
    印章等，事先均獲得甲○○、丙○○等人之同意云云。
二、經查：
  (一)被告以「林森六０九音樂餐廳」名義分期付款購車及辦理貸
    款等事實，業據證人劉錦明於偵查中，及證人謝啟明於偵查
    及原審審理時，結證明確（見96年度他字第8466號偵查卷第
    15頁；95年度偵字第21047號偵查卷第4頁、原審卷第227 頁
    ），並有債權讓與暨動產抵押契約、本票、授權書及動產擔
    保交易動產抵押設定登記申請書等在卷可稽（見96年度他字
    第8466號偵查卷第4頁、第5頁；原審卷第174頁、第175頁）
    。
  (二)被告雖以伊購車係經丙○○、甲○○等人之同意，在本票之
    發票人與共同發票人欄、債權讓與暨動產抵押契約之乙方與
    乙方連帶保證人欄、授權書之立授權書人欄，及動產擔保交
    易動產抵押設定登記申請書債務人欄等欄位內書立「丙○○
    」署押、及蓋用「丙○○」、「林森六０九音樂餐廳」印章
    ，均經丙○○等之授權云云置辯；惟刑事被告固無為不利於
    己陳述之義務，亦不負舉證責任，但有提出證據及指出有利
    之證明方法以實施防禦之權利。其涉嫌逕以他人名義製作文
    書及簽發有價證券，提出有製作權之辯解，屬構成要件該當
    性之抗辯，亦不負終局之「說服責任」，但該事由有利於被
    告，且被告對於該積極主張之利己事實，較他人知悉何處可
    取得相關證據，即應由被告負「提出證據責任」，倘被告所
    提出證據之證明力達「有合理懷疑」程度，舉證責任即轉換
    為應由檢察官就抗辯事由不存在負舉證責任，並證明至「無
    合理懷疑」程度；若被告對其利己事由之抗辯未能舉證，或
    所舉事證未達「有合理懷疑」程度，即不能成為有效之抗辯
    ，檢察官無證明該抗辯事實不存在之責任，法院就該爭點本
    難逕為有利於被告之認定。矧被告既不諱受託保管「林森六
    ０九音樂餐廳」及餐廳名義上負責人丙○○之印章，而餐廳
    及負責人之名銜與印章，為徵表餐廳信用及對外交易之重要
    憑據，被告非有明確授權，絕不可任意以上開餐廳及其負責
    人名義對外交易及簽發票據。否則任何人儘可任意使用他人
    名義簽發票據、訂定契約，而於本人否認票據及契約之真正
    時，辯稱其獲有同意或授權，此時，法院又以被告無自證己
    罪及不負舉證責任而輕易採信該辯解，將使本人之權益毫無
    保障，不可不慎！故法院於審理此類案件時，為維護個人之
    信用及社會大眾之交易安全，必須課使用他人名義者以提出
    證據責任，必其提出曾經授權或同意之極為明確積極之證據
    ，始可予以採信。
  (三)關於被告是否獲有使用「林森六０九音樂餐廳」及丙○○名
    義購車之同意，證人丙○○於本院結證稱：伊曾設立「林森
    六０九音樂餐廳」，並擔任負責人。該餐廳真正所有人是簡
    振輝，簡振輝是甲○○之伯父，餐廳實際上是由甲○○管理
    ，但甲○○有些事情不方便出面，所以由伊留在店裡面管理
    ，再用電話與甲○○聯絡，甲○○向簡振輝租賃該房屋，伊
    與甲○○簽訂租約，由伊擔任二房東，再由伊出租餐廳給乙○○，伊與乙○○間只有單純之出租關係，沒有其他合作關
    係。乙○○知道這間店是甲○○管理，房子出租給乙○○其
    實也是甲○○所決定，真正對「林森六０九音樂餐廳」有管
    理使用權之人其實是甲○○，不是伊，伊將餐廳之營利事業
    登記證及身分證影本交交給乙○○，以便其辦理營利事業變
    更登記，伊不曾向乙○○提出要買車子或餐廳有買車之需求
    ，請乙○○代為買車等語（見本院98年11月26日審判筆錄）
    。證人甲○○則於本院結稱：伊只是將「林森六０九音樂餐
    廳」單純出租予乙○○，並沒有合夥關係。當時餐廳之營業
    登記是掛丙○○之名字，所以由丙○○去簽約。伊於出租餐
    廳時，把餐廳需要應付臨檢之資料（餐廳營利事業登記證正
    本、收訖章、大小章、丙○○身分證影本）給被告，伊在偵
    查中所言均實在等語（見本院98年11月26日審判筆錄）。而
    證人甲○○於偵查中亦結稱「林森六０九音樂餐廳」出租予
    被告時，負責人是丙○○，被告說給伊3 個月時間辦理新公
    司行號之營利事業登記，但請我們先把「林森六０九音樂餐
    廳」營利事業登記證及發票章等放在公司以應付臨檢，因其
    正在辦裡變更登記，新的行號還沒有成立，所以就（把相關
    證件）給他等語（見96年度他字第8466號偵查卷第63頁）。
    上引證人丙○○、甲○○之證言，互核相符，應可信實。參
    以證人甲○○於偵查中尚結證稱：林森六０九音樂餐廳係時
    段性出租予被告，餐廳辦公室的東西有請被告不要碰等語（
    見96年度他字第8466號偵查卷第64頁），與卷內被告與丙○○簽訂之租賃契約書第1 條明定被告「進場、離場」時段之
    記載（見95年度偵字第21047 號偵查卷第21頁），要無不合
    ，尤徵表被告僅係於每日之特定時段得使用「林森六０九音
    樂餐廳」場址，非經營「林森六０九音樂餐廳」或承受「林
    森六０九音樂餐廳」。被告僅能於辦理營利事業變更登記及
    應付臨檢之範圍內，使用「林森六０九音樂餐廳」及其名義
    上負責人丙○○之證件與印章甚明。被告竟將之用以購車，
    並在如附件所示本票之發票人與共同發票人欄、債權讓與暨
    動產抵押契約之乙方與乙方連帶保證人欄、授權書之立授權
    書人欄，及動產擔保交易動產抵押設定登記申請書債務人欄
    等欄位內，接續偽造「丙○○」簽名7 枚，盜蓋「丙○○」
    印文7枚、「林森六０九音樂餐廳」印文4枚，偽造發票人丙○○、發票日94年8月8日、到期日95年4月9日、面額75萬元
    之本票1 紙、「林森六０九音樂餐廳」擔任買方而由丙○○
    為其連帶保證人之債權讓與暨動產抵押契約1 紙、授權裕融
    公司或其指定人得自行填載上開本票應記載事項並行使票據
    上權利之授權書1 紙、向臺北市監理處辦理動產擔保交易動
    產抵押設定登記之申請書1 紙，交付謝啟明對保而為行使，
    致使七和公司及裕融公司陷於錯誤，誤認乙○○獲「林森六
    ０九音樂餐廳」負責人丙○○之授權，得為「林森六０九音
    樂餐廳」購車，暨丙○○同意擔任購車貸款債務之連帶保證
    人，而與乙○○簽訂「林森六０九音樂餐廳」以分期付款方
    式向七和公司購買車牌號碼3903-EL號自用小客車1輛，「林
    森六０九音樂餐廳」同意將牌號碼3903-EL 號自用小客車作
    為抵押物，依動產擔保交易法之規定辦理最高限額75萬元整
    之第一順位動產抵押權登記予裕融公司，因而交付上開自用
    小客車一輛予被告；不知情之裕融公司人員復持上開資料向
    臺北市監理處辦妥該自用小客車之動產抵押登記，致使監理
    機關承辦人員將不實債務人及抵押物（車輛）提供人名稱登
    載於動產抵押登記資料內，顯足生損害於「林森六０九音樂
    餐廳」實際經營者甲○○、名義上負責人丙○○、七和公司
    、裕融公司等之財產權益及臺北市監理處關於辦理動產抵押
    登記之正確性無疑。
  (四)證人謝啟明於偵查中具結證稱：伊是與被告接洽本件賣車事
    宜，被告是以林森六０九音樂餐廳現場負責人總經理身分來
    接洽，因連絡幾次都無法連絡上負責人丙○○，為了業績，
    就請被告務必約到丙○○來對保，但丙○○仍然沒來，伊自
    己從未與丙○○連絡過，都是透過被告連絡丙○○的，在對
    保時被告曾以電話與丙○○連絡，但無法確定是丙○○與伊
    講電話，因被告手中有丙○○房地權狀、身分證影本，且每
    次伊前往時都是被告在接洽店中生意，故認為丙○○有授權
    被告，於是就與被告簽約，但被告簽丙○○姓名，自小客車
    是交給被告簽收，不是交給丙○○，林森六０九音樂餐廳為
    獨資商號，並非公司等語（見95年度偵字第21047 號偵查卷
    第4頁、第5頁）；於原審亦結稱：對保時被告將電話交給伊
    接聽，但對方在電話中沒有說他的名字，被告來看完車到簽
    約對保時間大約二個星期，依七和公司規定，辦理分期付款
    需要提供公司執照影本、營利事業登記證影本、負責人身分
    證影本，如需房保時還要提供房屋權狀影本，填寫申請書是
    由業務員填寫，買方只負責簽名，在填寫申請書時會填寫丙○○聯絡電話，伊沒有接觸過丙○○，電話都是被告提供的
    ，對保前後沒有見過丙○○本人，其實伊無法確定對保時接
    聽的通話對方是否就是丙○○等語（見原審卷第227 頁），
    顯見證人謝啟明在與被告洽談車輛買賣之過程中，未曾與丙○○見面接觸過，且無法確定對保時被告交其接聽通話之對
    方即係丙○○本人。是由證人謝啟之證言，尚不足證明被告
    曾獲甲○○及丙○○之同意或授權，得以「林森六０九音樂
    餐廳」及丙○○之名義購買車輛。又被告提出之「保全服務
    契約書」（見原審卷第183頁至第191頁），其上「丙○○」
    印文經原審勘驗結果，固與本件本票、授權書等之「丙○○
    」印文無異（見原審卷第197 頁）；然此一保全服務契約書
    係於94年5月11日續約（見原審卷第181頁），而被告使用「
    林森六０九音樂餐廳」及丙○○印章購買車輛之時間，則於
    94年8月間，前後相距幾近3個月，兩者顯屬二事，不能混為
    一談，自不能以二者之印文相同，即認被告使用「林森六０
    九音樂餐廳」及丙○○印章購買車輛，乃經丙○○、甲○○
    等人同意或授權所為者。此外被告未提出其他曾經丙○○、
    甲○○授權或同意購買系爭車輛之積極證據以供調查，衡以
    前開說明及論證，被告之辯解，不能成為有效之抗辯，本院
    無從就該爭點，逕為有利於被告之認定。
三、綜上，被告所辯，無非推諉卸責之詞，不足採信。本案事證
    明確，被告犯行堪予認定，應依法論科。
四、被告行為後，刑法業於94年2月2日修正公布，並於95年7月1
    日施行。按行為後法律有變更者，適用行為時之法律，但行
    為後之法律有利於行為人者，適用最有利於行為人之法律，
    現行刑法第2條第1項訂有明文。此條規定乃與刑法第1 條罪
    刑法定主義契合，而貫徹法律禁止溯及既往原則，係規範行
    為後法律變更所生新舊法律比較適用之準據法，是刑法第 2
    條本身雖經修正，但刑法第2 條既屬適用法律之準據法，本
    身尚無比較新舊法之問題，應一律適用裁判時之現行刑法第
    二條規定以決定適用之刑罰法律，先予辨明。又以本次刑法
    修正之比較新舊法，應就罪刑有關之共犯、未遂犯、想像競
    合犯、牽連犯、連續犯、結合犯，以及累犯加重、自首減輕
    暨其他法定加減原因（如身分加減）與加減例等一切情形，
    綜其全部罪刑之結果而為比較，最高法院95年5 月23日95年
    度第八次刑庭會議決議可資參照。經查：
  (一)95年7月1日修正施行前刑法第55條後段牽連犯之規定業經修
    正公布刪除，則被告之犯行，因行為後新法已刪除牽連犯之
    規定，此刪除雖非犯罪構成要件之變更，但顯已影響行為人
    刑罰之法律效果，自屬法律有變更。修正前刑法第55條牽連
    犯規定從一重罪處斷；而上開規定於修正刪除後，刑法就行
    為罪數，除接續犯、想像競合犯、結合犯等實質上或裁判上
    一罪，以一罪論處，原則上採取一罪一罰及數罪併罰，故修
    正前之處罰結果，顯較修正後刑法規定一罪一罰或數罪併罰
    對被告有利。
  (二)關於罰金刑，刑法修正前刑法分則編各罪所定罰金刑之貨幣
    單位原為銀元，其最高罰金數額，從各該法條規定，而最低
    罰金數額，則依修正前刑法第33條第5款之規定為1元以上（
    貨幣單位為銀元），且若定有罰金刑之論罪法條係於72年 6
    月25日前所制定，而該法條日後均未修正者，得依罰金罰鍰
    提高標準條例第1條前段規定，就其原定數額提高為2至10倍
    ，其後修正者則不提高倍數，並依現行法規所定貨幣單位折
    算新臺幣條例第2 條規定，以銀元1元折算為新臺幣3元；於
    刑法修正後，因刑法第33條第5 款修正為：「罰金：新臺幣
    1 千元以上，以百元計算之。」使得刑法規定之罰金貨幣單
    位已由銀元改為新臺幣，則刑法分則編各罪所定罰金刑之貨
    幣單位，自應配合修正為新臺幣。又為使刑法分則編各罪所
    定罰金之最高數額與刑法修正前趨於一致，乃增訂刑法施行
    法第1條之1：「中華民國94年1月7日刑法修正施行後，刑法
    分則編所定罰金之貨幣單位為新臺幣。94年1月7日刑法修正
    時，刑法分則編未修正之條文定有罰金者，自94年1月7日刑
    法修正施行後，就其所定數額提高為20倍。但72年6 月26日
    至94年1月7日新增或修正之條文，就其所定數額提高為3 倍
    」，從而，刑法分則編各罪所定罰金刑之最高數額，於刑法
    修正前、後並無不同，惟修正後刑法第33條第5 款所定罰金
    刑最低數額，較之修正前提高，自以修正前刑法第33條第 5
    款之規定較有利於被告。
  (三)綜合比較上開法律變更之情形，被告行為時之舊法較有利於
    被告，依修正後刑法第2條第1項前段規定，應適用修正前刑
    法。
五、行使偽造有價證券，以取得票面價值之對價，固不另論詐欺
    罪，但如以偽造之有價證券供作擔保或作為新債清償而借款
    ，則其借款行為，為行使偽造有價證券以外之另一行為，其
    間有方法結果關係，應論以詐欺罪之牽連犯（最高法院86年
    度臺上字第4610號判決參照）。核被告乙○○所為，係犯刑
    法第201條第1項偽造有價證券罪、第214 條使公務員登載不
    實罪、第216條、第210條行使偽造私文書罪、第339條第1項
    詐欺取財罪。起訴書關於被告所犯法條，本論及被告涉犯刑
    法第214 條之罪，原審蒞庭檢察官雖以言詞減縮該罪名，惟
    未提出撤回起訴書敘述理由，不符撤回起訴之法定程式（見
    刑事訴訟法第269條第2項），不生撤回起訴之效力，附此敘
    明。又被告利用不知情之謝啟明及裕融公司人員遂行上開犯
    罪，為間接正犯。被告偽造署押、盜用印章之行為，為偽造
    私文書及有價證券之部分行為，偽造私文書之低度行為，為
    行使偽造私文書之高度行為所吸收，而其意圖供行使之用而
    偽造有價證券後復持以行使，其行使有價證券之輕度行為為
    偽造有價證券行為意圖之實現，應為不法內涵及刑度較重之
    偽造有價證券行為所吸收，均不另論罪。被告所犯偽造有價
    證券、使公務員登載不實、行使偽造私文書、及詐欺取財等
    罪名間，有方法、目的之牽連關係，應依修正前刑法第55條
    後段規定，從一較重之偽造有價證券罪處斷。公訴意旨認被
    告於不詳時地偽刻丙○○私章1枚持以蓋用，涉犯刑法第217
    條第1 項之偽造印章、印文罪，固非無見；惟被告係盜用丙○○印章而非偽造丙○○印章、印文，而其盜用印章行為不
    另論罪，亦已如前述。公訴人認被告所為犯刑法第217條第1
    項之偽造印章、印文罪，不無未洽；此外，公訴人於原審中
    尚追加被告犯竊盜罪，但並無積極事證足認被告涉犯竊盜罪
    刑（詳後述）。茲以公訴人認此二部分犯嫌與上開論處之各
    罪名間，有牽連犯之裁判上一罪關係，均不另為無罪之諭知
    。併此陳明。
六、原審以被告犯罪事證明確，予以論罪科刑，固非無見。第查
    ：被告於附件所示本票之發票人與共同發票人欄、債權讓
    與暨動產抵押契約之乙方與乙方連帶保證人欄、授權書之立
    授權書人欄，及動產擔保交易動產抵押設定登記申請書債務
    人欄等欄位內蓋用之「丙○○」印文7 枚，既與原審卷內之
    94年5 月11日「保全服務契約書」之丙○○印文相同，丙○○、甲○○又始終不曾否認該「保全服務契約書」及其上丙○○印文之真正，足徵丙○○確有蓋用此印文之印章無訛，
    被告辯稱其未偽造該印章，應可採信。原審循公訴意旨認定
    被告於94年間在不詳地點偽造丙○○之印章1 枚，及持以於
    如附件所示文書及有價證券上偽造丙○○印文，並諭知沒收
    偽造之丙○○，其認事用法，均有未當。原判決認定被告
    竊取許振國置於餐廳內之丙○○所有之建物暨土地所有權狀
    影本，惟未具體表明係何一地址、地號、建號之土地及房屋
    ，且此事實為被告所否認，卷內復無該建物暨土地所有權狀
    正本可供調查，尚難僅憑甲○○、丙○○之指訴，即遽認被
    告有何竊盜行為。又證人謝啟明於原審結證乃稱：我們公司
    規定（對保）要有公司執照影本、營利事業登記證影本、負
    責人身分證影本，如果有需要房保的話，還要提供房屋權狀
    影本（見原審卷第227 頁及該頁背面）。然觀諸如附件所示
    文書之有價證券，其上無何關於房保之記載，自不能僅憑臆
    測或推斷之方式，認被告於辦理購車貸款之對保時，有何出
    示建物暨土地所有權狀影本之行止，從而推認其有竊取該建
    物暨土地所有權狀之行為無訛。原判決認定被告竊取丙○○
    所有之建物暨土地所有權狀影本，非無速斷之嫌。刑法第
    217 條所稱之「偽造署押」，係指行為人冒用本人名義在文
    件上簽名或為民法第3條第3項所稱指印之類似簽名之行為者
    而言，如果僅在空白文書之姓名欄，書寫他人之姓名，其作
    用係識別人稱之用，而無簽名或類似與簽名有同一效力之行
    為者，即非該條所稱之署押，既非署押，即不生同法第219
    條不問屬於犯人與否沒收之問題（最高法院98年度台上字第
    1809號判決意旨參照）。如附件所示文書上雖有被告手寫之
    林森六零九音樂餐廳之字樣，惟「林森六０九音樂餐廳」為
    商號名，既非法人，亦非自然人，在法律上無獨立之人格，
    亦不能如自然人為簽名署押，被告書寫其名稱，僅有識別之
    效用，其表意之證明，實係藉由其商號印章之用印所形成之
    印文，或負責人之簽名為之，是以被告於附件所示文書上手
    寫之林森六零九音樂餐廳之字樣，應非刑法上之署押，毋庸
    依刑法第219 條規定宣告沒收。原判決猶沒收本件債權讓與
    暨動產抵押契約、授權書、動產擔保交易動產抵押登記申請
    書上偽造之「林森六０九音樂餐廳」署押3 枚，亦有違誤。
    檢察官上訴意旨指摘原判決未沒收偽造之「乙○○」印章，
    有判決不適用法則之違法云云。查被告乙○○無何偽造自己
    印章之行為，上訴意旨關於「乙○○」印章之記載，顯為「
    丙○○」印章之誤繕。被告並未偽造「丙○○」印章，已如
    前述，檢察官上訴意旨，難謂有理。被告上訴意旨否認有何
    犯罪，亦無理由。惟原判決既有上開無可維持之瑕疵可指，
    仍應由本院撤銷改判。
七、爰審酌被告曾有因違反票據法、偽造有價證券、侵占、詐欺
    取財等罪，經論罪科刑之紀錄（惟均不構成本案累犯，見卷
    內本院被告前案紀錄表），素行不良，竟不知記取教訓，仍
    擅自以他人名義貸款購車，顯然欠缺尊重他人權益及守法自
    重等觀念，心存僥倖，應予非難，兼衡其具高職畢業之智識
    程度（見96年度他字第8466號偵查卷第11頁所附法務部戶役
    政連結作業系統查詢所得之被告個人基本資料），其為個人
    私利之犯罪動機、目的、手段、造成之損失，及犯後態度等
    一切情狀，量處如主文第二項所示之刑，資為懲儆。如附件
    所示債權讓與暨動產抵押契約、授權書、動產擔保交易動產
    抵押登記申請書上偽造之「丙○○」署押共5 枚，均應依刑
    法第219條規定宣告沒收。如附件所示偽造之本票1紙，不問
    屬於犯人與否，應依刑法第205 條規定沒收之。又被告犯罪
    雖在在中華民國96年4 月24日以前，依中華民國九十六年罪
    犯減刑條例第三條第一項第十五款規定，應不予減刑，附此
    敘明。
八、被告聲請傳喚證人即會計師黃明貴證明其於96年5、6月間曾
    受丙○○委託，代為申請「林森六０九音樂餐廳」設立登記
    等相關事宜，「林森六０九音樂餐廳」之出資20萬元，係簽
    訂系爭租賃契約後，由丙○○交付予黃明貴會計師作為「林
    森六０九音樂餐廳」之成立資本云云。惟查：被告係租用「
    林森六０九音樂餐廳」場址，且僅得於每日之特定時段使用
    「林森六０九音樂餐廳」場址，非經營「林森六０九音樂餐
    廳」或承受「林森六０九音樂餐廳」，事證已臻明確，與聲
    請傳喚證人黃明貴所列待證事實顯示委託申請「林森六０九
    音樂餐廳」設立登記及交付成立資本，均由丙○○為之等情
    ，亦無扞格，且顯不足以證明被告有權使用「林森六０九音
    樂餐廳」及丙○○名義貸款購車，無傳喚之必要，是不予傳
    喚。
據上論結，應依刑事訴訟法第369條第1項前段、第364條、第299
條第1項前段，刑法第2條第1項前段、第201條第1項、第205條、
第210條、第216條、第214條、第219條、第339條第1項、修正前
刑法第55條，刑法施行法第1條之1，行為時罰金罰鍰提高標準條
例第1條前段，判決如主文。
本件經檢察官陳傳宗到庭執行職務
中    華    民    國    98    年    12    月    10    日
                  刑事第十二庭審判長法  官  蔡永昌
                                    法  官  蔡國在
                                    法  官  蔡新毅
以上正本證明與原本無異。
如不服本判決，應於收受送達後十日內向本院提出上訴書狀，其
未敘述上訴之理由者並得於提起上訴後十日內向本院補提理由書
（均須按他造當事人之人數附繕本）「切勿逕送上級法院」。
                                    書記官  賴立旻
中    華    民    國    98    年    12    月    11    日
※附錄：本案論罪科刑法條全文：
刑法第201條
意圖供行使之用，而偽造、變造公債票、公司股票或其他有價證
券者，處3年以上10年以下有期徒刑，得併科3千元以下罰金。
行使偽造、變造之公債票、公司股票或其他有價證券，或意圖供
行使之用，而收集或交付於人者，處1年以上7年以下有期徒刑，
得併科3千元以下罰金。
刑法第214條
明知為不實之事項，而使公務員登載於職務上所掌之公文書，足
以生損害於公眾或他人者，處3年以下有期徒刑、拘役或5百元以
下罰金。
刑法第210條
偽造、變造私文書，足以生損害於公眾或他人者，處5 年以下有
期徒刑。
刑法第216條
行使第 210 條至第 215 條之文書者，依偽造、變造文書或登載
不實事項或使登載不實事項之規定處斷。
刑法第339條
意圖為自己或第三人不法之所有，以詐術使人將本人或第三人之
物交付者，處5年以下有期徒刑、拘役或科或併科1千元以下罰金
。
以前項方法得財產上不法之利益或使第三人得之者，亦同。


司法院資訊處製作；財團法人民間司法改革基金會備份。
